臺灣新竹地方法院刑事判決　　　　　　　　　　　　　　九十年度重訴字第一三號
　　公　訴　人　臺灣新竹地方法院檢察署檢察官
　　被　　　告　甲○○
　　選任辯護人　鄧湘全
右列被告因殺人案件，經檢察官提起公訴（九十年度偵字第六六０三號），本院判決
如左：
    主  文
甲○○殺人，處有期徒刑伍年，褫奪公權肆年。
扣案水果刀壹支，沒收之。
    事  實
一、甲○○與郁月蕙為夫妻關係，因雙方對金錢觀念不同及郁月蕙有吸用強力膠之行
    為，二人已爭吵數月，而於民國九十年十一月三日十二時許（起訴書誤載為十五
    時三十分許）在新竹市○○○路三十四巷二十一弄十三號住處，甲○○返家時見
    郁月蕙未至學校接女兒，且購買電台介紹產品，雙方乃發生嚴重爭吵，郁月蕙對
    甲○○詢問為何購物之詞置之不理，並轉身上樓，甲○○盛怒之下跟隨郁月蕙上
    二樓，於郁月蕙將房門關上後，甲○○即怒將房門踢開，郁月蕙仍對之不予理睬
    ，甲○○遂萌殺人之犯意，在房間矮櫃上拾起水果刀一把，以右手持刀之方式，
    向郁月蕙聲稱要殺她等語，豈知，郁月蕙竟仍不予理會，口中且稱「要殺就殺」
    等語，並即轉身背向甲○○，甲○○於盛怒之下，即趁郁月蕙轉身後無法注意之
    際，自其背部刺殺一刀，郁月蕙因而不支倒地，甲○○見狀乃心生悔意，隨即於
    同日約十三時許，欲以電話叫救護車，惟未接通，故即駕駛其所有之ＶＴ─五四
    四一號自小客貨車，將郁月蕙送往行政院衛生署新竹醫院急救，惟郁月蕙仍因背
    部右側單一穿刺傷，引發大量胸腔出血，經送醫後於九十年十一月三日十五時三
    十五分許，不治死亡。甲○○於犯罪未被發覺前，即委託醫院之醫護人員報警，
    並向有偵查權之新竹市警察局第二分局埔頂派出所巡佐陳元偉自首犯行，接受裁
    判，嗣經警扣得甲○○所有，行兇所用之水果刀一把。
二、案經新竹市警察局第二分局報請臺灣新竹地方法院檢察署檢察官偵查起訴。
    理  由
一、訊據被告甲○○固坦承持刀，並致被害人郁月蕙死亡之事實，惟辯稱：伊拿水果
    刀是要嚇她，在以左手扳動郁月蕙肩膀時，不慎刺中其背部，並無殺人之意云云
    。惟經查：
（一）依被告於警訊及偵、審中之供述，被告有殺人之動機，此可參以被告於警訊中
      供稱之：（警卷第四頁）「我上樓勸他不要再買廣播電台之藥品，他卻翻臉稱
      錢是他賺的，不要我管，然後要我下樓，而他關起房門，我很生氣便用腳踹開
      房門，又看見他要去拿抽屜內強力膠吸，我氣不過，便拿房間內置物櫃上之水
      果刀，本來要嚇他，但他就說要殺就殺，然後背對我要去拿強力膠，我便要阻
      止，我抓住郁月蕙之脖子郁月蕙便向後倒下，不慎刀子插進郁月蕙之背後」，
      （警卷第七頁）「我將門撞開後，就在床的對面矮櫃上拿一把水果刀，向她說
      我要殺她，她說要殺就殺，要走向房間內櫃子，用左手拉她左肩膀，致她重心
      不穩，而右手想扶她動作，卻不小心插入她背，而她往前蹲後倒趴在床緣，我
      發現刀子已插在身上，隨即將刀子拔出」，於偵查中亦供稱：「我上樓後問她
      為何又跟電台買那麼多東西，她說沒你的事，錢是我賺的，你給我滾下去，我
      聽她這樣說生氣，先用腳踹門，再站起來去撞門，我看到房間內有水果刀，我
      跟她說我賺錢那麼辛苦，妳這樣我要殺妳，邊說我就邊拿刀子，她說要殺你就
      殺，就轉身回去要拿強力膠來吸，我就搬動她的肩膀，想把她拉回，問她是怎
      麼回事，她就身體往後傾，我右手正持刀，刀子就不小心刺進她背部」，而於
      本院訊問時（九十年十二月十四日，本院卷第十頁）亦供稱：刀子本來就放在
      房間裡面，後來我拿起刀子，她說你殺呀，就轉身過去，我才忍不住刺下去。
      死者擦傷不知如何來，因拉她時，她整個人往外面倒等語，並於本院訊問時詳
      述當時情形（本院卷第十一、十二頁）為：上樓時質問為什麼買那麼多東西，
      他就非常生氣說錢是他賺的，叫我不要管，把門關起來，叫我滾下去，我就生
      氣過去把門踢開，我看到房間裡面有刀子，就拿起，生氣跟他說我要殺他，小
      孩他都不管，她說要殺你就殺，我那時候也不會很生氣，他就轉身過去，到桌
      子那邊，他習慣到那邊拿強力膠，我左手拉他的左肩，他重心不穩就倒下，也
      不知道為什麼刀子就下去了，也不知道什麼時候刺到她，刺到他的時候他一句
      話都沒有講，只有叫我一聲名字而已，因倒下來的時候，我的刀子還是握的，
      他什麼話都沒有講，我把他推到床上去的時候，就發現刀子刺到他的身體，我
      就緊張趕快把刀子拔起來等語。顯然，依被告先後多次之供述，均係指稱其因
      養家辛苦，而死者非但不予體諒，且時出言譏諷，並置子女於不顧，故當日被
      告確係處於不滿及盛怒之情形下，此亦得自被告將房門踢壞，有卷附相片得悉
      ，按之常理，若非處於憤怒之下，豈可能於收入不豐或一般爭吵之情形下將房
      門踢壞？故被告辯稱其當時不會很生氣之詞，實不堪採信，而被告於家計辛勞
      ，且對死者數月間均不滿之盛怒下，並手持水果刀，且經死者出言譏諷，其有
      殺人之動機甚明。
（二）再參以被告當時既係在憤怒情緒之下，且持水果刀，並向被害人宣稱要殺她等
      語，被害人竟仍置之不理，則依常理，及被告於本院訊問時供述之遂將持於手
      上之手果刀刺向被害人等情，當堪認定，故死者背後之傷確係被告自行、主動
      且故意刺向被害人，並非係慎誤刺被害人甚明，其辯稱之不知如何刺被害人之
      詞，顯係卸責之詞，不堪採信。
（三）又死者背部右側有一處四公分長經縫合之單刃穿刺傷口，此傷口距肩膀頂端二
      十一公分，離身體中線右邊四公分，其鈍邊寬０．二公分，銳端指向四點鐘方
      向，與水平線呈三０度角，內部檢查顯示，損傷的路徑由此傷口穿透右側第九
      肋間後弓，進入右下肺葉，併發大量胸腔內出血，出血量約為一三００毫升，
      傷口深度約七公分，與身體表面呈三０度角，刺傷路徑方向為，由後向前，左
      向右，上向下，右及左上手臂有兩個非常表淺切割傷口，各為三．０公分，四
      ．二公分長，前額處有一個一．八乘一．０公分寬的擦傷，有法務部法醫研究
      所（相）法醫所醫鑑字第九０一四五二號鑑定書在卷可稽，且鑑定人丙○○○
      ○於本院亦結稱：（九十一年一月二十四日訊問筆錄）死者主要傷口為背後右
      側，距肩下二十一公分，距身體中線四公分，傷口深度七公分，長度四公分，
      傷口表面往下應該是水平下三十度的角度，銳端指向四點鐘方向，傷口路徑是
      左往右、上往下、後往前，刀子進入身體的角度應係呈六十度角，傷口是第九
      肋間進入後穿過右下肺葉，引發大量胸腔出血等語，且本院詢問本件有無可能
      在傾倒或俯臥情形下刺傷？鑑定人則答以應係由下往上的情況下較可能等語，
      顯然死者被刺時並非係處於俯臥，而係站立狀態之情形甚明，再參以鑑定人亦
      結稱本件刀口是上往下，若係往後傾倒而刺中，則刀口應是下往上等語，足証
      被告供稱係死者往後倒方刺到等語係不實，應係死者轉身之際，被告持刀刺向
      其背後甚明，此並有鑑定人所提照片附卷可資佐証，又扣案之被告持以行兇之
      水果刀一把刀長二十九．五公分，刀刃部分十九分公分，寬度三．五公分左右
      ，前端尖銳，業經本院當庭勘驗在卷，參以前開鑑定之傷口，更足証明被告並
      非於死者倒下時方刺中死者甚明。至辯護人所稱之鑑定人未測量刀刃左右進入
      之角度部分，因依被告所述及按之常理，被告刺向死者死並無左右晃動之情形
      ，故當無量其角度之必要，且縱未測量刀刃進入身體之左右角度，鑑定結果業
      已指出刀刃銳端指向四點鐘方向，即足以判斷刀刃進入身體之方向，絕非如辯
      護人所述之右往左甚明，至死者手臂外側傷口，業經本院傳訊鑑定人丙○○○
      ○，結稱有可能是擦撞，有可能是防衛性傷口，因傷口非常輕微，為三．二及
      四公分左右，為表淺性的線狀撕裂傷，在胸前肩部位置，整齊性之傷口，因太
      表淺，所以不能判斷造成之原因，有可能係生前擦撞等語，參以被告當時係持
      刀刺殺死者，當不可能係造成如此不明顯之傷口，且被告嗣後亦將死者送醫，
      再參以証人供述死者送至醫院時之狀況，該項傷口尚不足認即係防衛性傷口，
      併予敘明。
（四）此外被告前開犯行，復有証人張瑞仁及乙○○於警、偵訊之証詞附卷可查，死
      者郁月蕙確遭被告持水果刀朝背部刺殺致失血過多而死亡，有相驗、解剖之相
      驗筆錄、驗斷書、相驗屍體証明書、郁月蕙急診病歷、急診室錄影帶、勘驗筆
      錄、水果刀、血衣、現場草圖、照片等在卷可稽，又死者血液、水果刀、被告
      上衣、褲子、被告駕駛車內所採血跡及住處所採血跡，經送內政部警政署刑事
      警察局鑑驗，其血跡ＤＮＡ─ＳＴＲ型別均相同，為女性，亦有該鑑驗書在卷
      可稽，被告自白部分亦核與事實相符，其犯罪事証明確，犯行堪以認定。
（五）按自首以對於未發覺之罪投案而受裁判為要件，至其方式雖不限於自行投案，
      即託人代理自首或向非偵查機關請其轉，亦無不可，但須有向該管司法機關自
      承犯罪而受裁判之事實，始生效力（最高法院五十年台上字第六五號判例參照
      ），刑法第六十二條之所謂發覺，係指有偵查犯罪職權之公務員已知悉犯罪事
      實與犯罪之人而言，而所謂知悉，固不以確知其人為該犯罪之人為必要，但必
      其犯罪事實，確實存在，且為該管公務員所確知，始屬相當，如犯罪事實並不
      存在而懷疑其已發生，或雖已發生，而為該管公務員所不知，僅推測其已發生
      而與事實巧合，均與已發覺之情形有別（最高法院七十五年度台上字第一六三
      四號判例參照）。本件被告將死者送至醫院時業已委託醫院內之人員及身著警
      衛服飾之人員報警，且警員到場時，亦不知係被告所為，係被告自行告知人為
      其所殺等語，業經証人乙○○、張瑞仁，及承辦本案之新竹市警察局第二分局
      埔頂派出所巡佐陳元偉結証在卷，核與被告所述相符，故被告確有自首本件殺
      人犯行堪以認定。
二、核被告所為係犯刑法第二百七十一條第一項殺人罪。被告於犯罪未被發覺前即自
    首犯行，並接受裁判，符合刑法第六十二條前段自首之規定，依該條規定減輕其
    刑。爰審酌被告係一時衝動而犯此無法彌補之犯行，惟其刺殺被害人一刀後，即
    已生悔意，未繼續刺殺死者，並迅即將之送醫，雖因死者受傷部位致無從救治，
    然其惡性顯非至不可原諒之情形，況被告與死者並留有三名稚齡子女（被告與死
    者有二名子女，另死者先育有一子，亦經被告收養），均需被告之撫育，縱被告
    之行為為不可原諒，且無從彌補，然慮及其年幼子女之教養，並參酌被害人之母
    丁○○於本院訊問時亦陳稱小孩可鄰等語，及被告犯罪後態度等一切情狀，處如
    主文所示之刑，以示懲戒。又依被告犯罪之性質，認有褫奪公權之必要，爰並依
    刑法第三十七條第二項規定，宣告褫奪公權四年。扣案之水果刀一把係被告所有
    ，並供犯罪所用之物，業據其供述在卷，並依法宣告沒收之。
據上論斷，應依刑事訴訟法第二百九十九條第一項前段，刑法第二百七十一條第一項
、第六十二條前段、第三十七條第二項、第三十八條第一項第二款，判決如主文。
本案經檢察官吳金棟到庭執行職務。
中      華      民      國      九十一      年    二    月    二十七    日
                                臺灣新竹地方法院刑事第二庭
                                    法  官  王紋瑩
右正本證明與原本無異。
如不服本判決，應於判決送達後十日內向本院提出上訴狀( 應附繕本 )，上訴於
臺灣高等法院。
                                    書記官  馮玉玲
中      華      民      國      九十一      年    二    月    二十七    日
附錄本件犯罪引用法條：
刑法第二百七十一條第一項
殺人者，處死刑、無期徒刑或十年以上有期徒刑。
